【裁判字號】    97,交聲,249
【裁判日期】    970331
【裁判案由】    交管條例聲異
【裁判全文】
臺灣板橋地方法院交通事件裁定         97年度交聲字第244號
原處分機關  交通部公路總局臺北區監理所板橋監理站
異  議  人
即受處分人  甲○○  42歲民.
上列異議人即受處分人因違反道路交通管理處罰條例案件，對於
交通部公路總局臺北區監理所板橋監理站中華民國97年1 月23日
所為之裁決處分（處分案號：板監裁字裁41-C00000000號、板監
裁字裁41-C00000000號），聲明異議，本院裁定如下：
    主  文
異議均駁回。
    理  由
一、聲明異議意旨均如附件聲明異議狀所載。
二、按汽車駕駛人，行經有燈光號誌管制之交岔路口闖紅燈者，
    處新臺幣1,800 元以上5,400 元以下罰鍰，並記違規點數3
    點，道路交通管理處罰條例第53條第1 項及第63條第1 項第
    3 款分別定有明文。
三、經查：
(一)異議人即受處分人甲○○於民國96年5 月18日21時35分許，
    騎乘車牌號碼LH2-428 號重型機車，於行經設有燈光號誌管
    制之臺北縣板橋市○○街與西門路交岔路口時，有闖越紅燈
    行駛之違規事實，另於96年9 月13日10時24分許，騎乘車牌
    號碼562-BKX 號重型機車，於行經設有燈光號誌管制之臺北
    縣板橋市○○街與西門路交岔路口時，有闖越紅燈行駛之違
    規事實，分別有臺北縣政府警察局北縣警交字第C00000000
    號、北縣警交字第C00000000 號舉發違反道路交通管理事件
    通知單及臺北縣政府警察局板橋分局96年10月19日北縣警板
    交裁字第0960041251號函各乙紙在卷可稽。又證人即96年5
    月18日舉發異議人違規事件之臺北縣政府警察局板橋分局警
    備隊警員施志忠於本院調查時具結證稱：「（問：96年9 月
    13日、96年5 月18日當時任職何處？）板橋分局警備隊」、
    「（問：本件違反道路交通管理事件是否由你舉發〈提示違
    反道路交通管理事件通知單二張〉？）第二張才是我舉發的
    ，也就是96年5 月18日那張是我舉發的，第一張是板橋派出
    所舉發的」、「（問：當時舉發的情形如何？並請繪製現場
    圖）時間過很久了，但是我要看到紅單的原本我才可以回想
    ，我今天有帶紅單原本來，我開單時21時35分，我站的點是
    林園街跟西門路口，異議人闖的紅燈是光華街跟西門路口。
    當時異議人違規的地點是光華街跟西門路口，我們路檢點是
    林園街跟西門路口，我所站的位置距離違規地點約六十公尺
    ，異議人當時闖紅燈時，路檢點的紅燈與異議人所闖的紅燈
    是同步進行的，我所站的點可以直接看到光華街與西門路的
    紅綠燈號誌，當時光華街與西門路的號誌燈是紅燈，異議人
    騎過來，我才舉發的，從事舉發違規的工作，大約有三年時
    間」、「（問：通常處理舉發闖紅燈的違規事件，你是依循
    何原則來舉發？）紅燈已經紅了，異議人才穿越我才舉發」
    、「（問：如果駕駛人在綠燈時穿越，行走到一半時，變成
    紅燈時，駕駛人仍穿越，是否也會舉發？）不會，通行中的
    車子，遇到紅燈，不會舉發」、「（問：舉發路口，當時燈
    光是否明亮？）很明亮」、「（問：你所站立的地點是否有
    其他樹木或物品阻擋你的舉發視線？）沒有，很空曠」、「
    （問：之前是否認識異議人？）不認識，沒有仇恨」等語（
    詳本院97年度交聲字第244 號卷97年2 月29日訊問筆錄第2-
    4 頁）、另證人即96年9 月18日舉發異議人違規事件之臺北
    縣政府警察局板橋分局板橋派出所警員郭文吉於本院調查時
    具結證稱：「（問：96年9 月13日在哪裡任職？）在臺北縣
    警察局板橋分局板橋派出所」、「（本件違反道路交通管理
    事件是否由你舉發？〈提示違反道路交通管理事件通知單〉
    沒有錯」、「（問：當時情形？）我跟另外一個同事在林家
    花園的側門執行巡邏勤務，我們是在那邊舉發交通違規，然
    後因為異議人從那個地方直行過來，從西門光華往北門方向
    ，那邊剛好是T 字路」、「（問：請繪製現場圖並且說明？
    ）當時他往北門街方向，西門街是紅燈、光華街是綠燈，我
    們站在圖上標示的位置，我們距離他大概五、六十公尺，目
    視可以看得很清楚。我們攔下他之後，他說他是民防義警，
    說可不可以不要開單，如果要開的話可不可以開少一點，我
    說不行、要按照違規事實開，詳細情形就是這樣」、「（問
    ：通常處理舉發闖紅燈的違規事件，你是依循何原則來舉發
    ？）大概其實至少有一個情理法，變紅燈五秒之後我才會站
    出去，站出去那已經紅燈，只有他一台過來，其他人都在停
    紅綠燈」、「（問：異議人是不是搶黃燈？）不是。他如果
    是搶黃燈他不會要我不要舉發他或是舉發少一點」、「（問
    ：舉發路口，當時燈光是否明亮？）我的印象中應該是上午
    」、「（問：你所站立的地點是否有其他樹木或物品阻擋你
    的舉發的視線？）不會。是直線的」、「（問：之前是否認
    識異議人？）不認識」、「（問：與異議人是否有仇恨？）
    沒有」、「（問：當時是否有告知異議人應到的時間跟地點
    ？）有，他很生氣就走了」等語（詳本院97年度交聲字第24
    9 號卷97年3 月21日訊問筆錄第2-4 頁），並有證人施志忠
    、郭文吉當庭繪製之現場圖各乙紙附卷可按。參以證人施志
    忠、郭文吉與異議人間，不僅均未有任何怨隙，且均係毫不
    相識之人，衡情證人施志忠、郭文吉應均無設詞攀誣，或虛
    構違規事實以陷害異議人之道理。況警員執行公務時，本身
    即受有行政懲處責任之監督，且其到庭具結作證，更係以刑
    事責任擔保其證言之真實性，故證人施志忠、郭文吉警員之
    上開證述內容，以及其分別所紀錄舉發之違規事實，經核均
    尚無不可採信之處。因之，異議人於前揭時、地，分別有闖
    越紅燈行駛之違規事實，應無疑義。
(二)其次，交通勤務警察或依法令執行交通稽查任務人員，開單
    舉發違反道路交通管理處罰條例所列之違規事實，經公路主
    管機關或警察機關所為之裁決處罰，本質上為行政處分，係
    公務員基於職務上權力，依法就特定之具體事件所為，並具
    有公法上效果之單方行政行為。而根據公務員為公法上行為
    具有公信力之原則，該行政處分當可被推定為真正，且其據
    以依法處分之事實認定，亦應可推定為正確無誤，故本此公
    信原則，立法者乃制定上開相關規定，使交通勤務警察或依
    法令執行交通稽查任務人員，在特殊情形下，當場不能或不
    宜攔截製單舉發時，得當機處置而逕行舉發，以達成維護交
    通秩序及公共安全之行政目的。反之，若謂公務員之一切行
    政行為，均需預留證據以證明其為真實，則國家行政勢必窒
    礙難行，且相關行政目的亦難達成，故刑事訴訟法就犯罪證
    據有關之規定中，與屬行政秩序罰之交通違規裁罰本旨不合
    之部分，自不在準用之列。從而，交通違規行政爭訟之舉證
    責任原理，應非如刑事案件中，必須超越任何合理懷疑，始
    可為有罪判決之嚴格程度，而係應與民事訴訟之舉證責任原
    理相類似，亦即基本上應就行政機關與人民所各自主張有利
    於己之事實，分配其應盡之舉證責任，而非逕予準用刑事訴
    訟上之「無罪推定」原則，此觀諸行政訴訟法第136 條，規
    定行政訴訟程序準用民事訴訟法第277 條舉證責任分配原則
    之立法意旨，即可明瞭。
(三)異議人甲○○雖極力辯稱：伊家離被舉發地點只有一公里左
    右，該處伊經常進出，當天伊騎車，路口很小，伊騎車經過
    那裡時，號誌由綠轉黃，伊是搶黃燈，沒有闖紅燈，因為那
    個路口只有二、三公尺，伊一定要趕快過去，伊如果緊急煞
    車，垂直過來的車子一定會撞上伊云云。然異議人均並未就
    本件執勤警員施志忠、郭文吉舉發有誤，或其進入路口當時
    之行向燈號是否均為黃燈等事項，提出相關事證以供調查，
    且經核亦無其他證據足資認定本件執勤警員施志忠、郭文吉
    均確有捏造事實違法取締之情形。又如前述，證人施志忠、
    郭文吉警員就其分別所舉發之違規事實之相關證述內容，經
    核均並無不合常理之處，因之，證人施志忠、郭文吉等本其
    維護交通秩序及行車安全等職責分別所為之本件交通違規舉
    發及相關證述內容，自均應予以採信。是異議人所辯：伊係
    搶黃燈，而非闖紅燈云云，經核應與事實不符，自非可採。
四、綜上所述，異議人即受處分人甲○○分別於上述時、地，騎
    乘車牌號碼LH2-428 號、562-BKX 號重型機車行經有燈光號
    誌管制之交岔路口闖紅燈之違規事實既可認定，則原處分機
    關即交通部公路總局臺北區監理所板橋監理站據此並引用道
    路交通管理處罰條例第53條第1 項及第63條第1 項第3 款等
    規定，分別裁處異議人罰鍰新臺幣4,500 元，並記違規點數
    3 點、罰鍰新臺幣1,800 元，並分別記違規點數3 點，並無
    違誤。至異議人任意指摘本件二原裁決處分有所不當，經核
    並無理由，故應均予以駁回。
五、據上論斷，應依道路交通案件處理辦法第19條，裁定如主文
    。
中    華    民    國    97    年    3    月    31    日
                       交通法庭   法  官  鄭燕璘
以上正本證明與原本無異。
如不服本裁定應於送達後5日內向本院提出抗告狀。
中    華    民    國    97    年    3     月    31    日
                                  書記官  陳筱惠


司法院資訊處製作；財團法人民間司法改革基金會備份。
